ACORDAO-COMPLETO-2562155

ACÓRDÃO 1926/2023 ATA 5/2023 - SEGUNDA CÂMARA

VISTOS, relatados e discutidos estes autos em que se aprecia recurso de reconsideração interposto contra o Acórdão 2150/2021-TCU-Segunda Câmara, 
ACORDAM os Ministros do Tribunal de Contas da União, reunidos em Sessão da 2ª Câmara, ante as razões expostas pelo Relator, com fundamento nos arts. 32 e 33 da Lei 8.443/1992, em:
9.1. conhecer do presente recurso e, no mérito, negar-lhe provimento; e
9.2. dar ciência desta decisão à recorrente e demais interessados.

Recurso de reconsideração interposto contra decisão de irregularidade das contas, débito e multa em tomada de contas especial instaurada em razão da não comprovação da correta aplicação dos recursos alusivos ao Convênio 703.580/2009 (registro Siconv 703580), firmado em 5/6/2009 entre o Ministério do Turismo  MTur e o Município de Santarém/PB, atualmente denominado Joca Claudino/PB, com o objetivo de incentivar o turismo por meio do apoio à realização do projeto intitulado Antônio João 2009, em 12 e 13/6/2009.

Segunda Câmara

Município de Santarém/PB, atualmente denominado Joca Claudino/PB.

3. Recorrente: Lucrécia Adriana de Andrade Barbosa Dantas (XXX.391.734-XX).

13.1. Ministros presentes: Antonio Anastasia (na Presidência) e Augusto Nardes (Relator).
13.2. Ministro-Substituto convocado: Marcos Bemquerer Costa.

AUGUSTO NARDES

Ministro Aroldo Cedraz.

Transcrevo a seguir, com ajustes de forma, a análise de mérito empreendida no âmbito da então Secretaria de Recursos - Serur (peça 62) , a qual contou com a anuência do escalão dirigente da unidade técnica (peça 63) :
"INTRODUÇÃO
	1.	Cuidam os autos de recurso de reconsideração interposto por Lucrécia Adriana de Andrade Barbosa Dantas (peça 47) contra o Acórdão 2150/2021-TCU-Segunda Câmara, Relator Ministro Aroldo Cedraz (peça 27) , abaixo transcrito:
'9.1. julgar irregulares as contas da Sra. Lucrécia Adriana de Andrade Barbosa Dantas, condenando-a, ao pagamento da importância abaixo especificada, fixando-lhe o prazo de 15 (quinze) dias, a contar da notificação, para que comprove, perante o Tribunal (art. 214, inciso III, alínea 'a', do Regimento Interno) , o recolhimento da referida quantia aos cofres do Tesouro Nacional, atualizada monetariamente e acrescidas dos juros de mora, calculados a contar da data indicada até o dia do efetivo recolhimento do débito, na forma prevista na legislação em vigor:
	Valor original (R$) 
	Data da ocorrência

	99.515,35*
	3/8/2009**

	9.2. aplicar à Sra. Lucrécia Adriana de Andrade Barbosa Dantas, a multa no valor de R$ 20.000,00 (vinte mil reais) , fixando-lhe o prazo de 15 (quinze) dias, a contar da notificação, para que comprove, perante o Tribunal, o recolhimento das respectivas dívidas ao Tesouro Nacional, atualizadas monetariamente a contar da data deste Acórdão até o dia o efetivo recolhimento, caso não seja paga no prazo ora fixado, na forma da legislação em vigor;
9.3. autorizar, desde logo, nos termos dos arts. 26 e 28, inciso II, da Lei 8.443/1992:
9.3.1. o pagamento das dívidas em até 36 (trinta e seis) parcelas mensais e consecutivas, se solicitado pela responsável, fixando-se o vencimento da primeira em 15 (quinze) dias, a contar do recebimento da notificação, e o das demais a cada 30 (trinta) dias, devendo incidir sobre cada uma delas os encargos legais devidos, na forma prevista na legislação em vigor, sem prejuízo ao vencimento antecipado do saldo devedor em caso de não comprovação do recolhimento de qualquer parcela, conforme prevê o art. 217, § 2º, do Regimento Interno deste Tribunal;
9.3.2. a cobrança judicial das dívidas, caso não atendida a notificação;
9.4. dar ciência desta deliberação à responsável e ao Procurador-Chefe da Procuradoria da República no Estado da Paraíba, para as providências que entender cabíveis.'
	HISTÓRICO 
	2.	Trata-se de Tomada de Contas Especial (TCE) instaurada pelo Ministério do Turismo (MTur) em desfavor de Lucrécia Adriana de Andrade Barbosa Dantas, ex-prefeita do município de Santarém, na Paraíba (PB) , que passou a ser denominado oficialmente de Joca Claudino a partir de 23/11/2010. Ela exerceu o cargo por duas vezes, de 2009 a 2012 e de 2013 a 2016.
	2.1. O motivo foi a impugnação total das despesas do Convênio 703580/2009 (Siconv 703580) (peça 2, p. 41-58) , firmado em 5/6/2009 entre o MTur e Santarém, cujo objeto era 'incentivar o turismo por meio do apoio à realização do projeto intitulado Antônio João 2009'. Sua vigência foi fixada de 5/6/2009 a 14/9/2009 e o prazo final para prestação de contas, 14/10/2009 (peça 2, p. 165) .
	2.2. Para execução do convênio, foram previstos recursos da ordem de R$ 157.500,00 (peça 2, p. 47) , divididos em R$ 7.500,00, de contrapartida da convenente, e R$ 150.000,00, à conta do MTur. O repasse foi liberado mediante ordem bancária (OB) de 30/7/2009 (peça 2, p. 60) , com crédito na conta específica em 3/8/2009 (peça 11, p. 89) . 
	2.3. A documentação da prestação de contas do convênio em tela foi analisada por meio das seguintes notas técnicas (NT) : 921/2010 (peça 2, p. 86-89) , 1229/2011 (peça 2, p. 96-100) , 1091/2013 (peça 2, p. 106-111) e 0112/2014 (peça 2, p. 115-118) . Esta última, de 28/2/2014, opinou pela reprovação parcial do objeto e reprovou totalmente a execução financeira, com glosa total da prestação de contas do convênio, em decorrência de irregularidades na contratação de artistas. 
	2.4. Entre 2010 e 2014, o MTur notificou a responsável e o município de Joca Claudino/PB das ressalvas financeiras (peça 2, p. 85, 90, 95 e 112-114) . Contudo, apesar dos esclarecimentos e documentação enviada (peça 2, p. 91-94 e 101-105) , as análises do órgão concedente rejeitaram todas as tentativas de saneamentos dos autos.
	2.5. A TCE foi instaurada em 7/7/2014 devido a irregularidades na execução financeira, sobretudo quanto aos procedimentos licitatórios de contratações de artistas. Conforme relatório emitido em 22/6/2015, quantificou-se o débito no valor total dos recursos repassados de responsabilidade da ex-prefeita Lucrécia Adriana, gestora do convênio (peças 22, p. 1, item 4, e 2, p. 137-141) .
	2.6. Em relatório de auditoria de 3/7/2015, a Controladoria Geral da União (CGU) (peça 2, p. 171- 174) chegou às mesmas conclusões do MTur. Após emitidos o certificado de auditoria, o parecer do dirigente e o pronunciamento ministerial de 3/9/2015 (peça 2, p. 175, 176 e 181) , o processo foi enviado a esse Egrégio Tribunal.
	2.7. Com autorização da unidade técnica de 7/11/2016 (peças 3-4) , realizou-se diligência para obter a documentação da prestação de contas, uma vez que ela não constava integralmente dos autos. Em instrução de 10/7/2019 (peça 13) verificou-se que a análise da entidade concedente, quanto à execução física, foi adequada no que se refere à apuração dos fatos, à quantificação do dano e à identificação dos responsáveis (peça 13, p. 3, item 18) .
	2.8.  Houve, contudo, equívoco na análise financeira, que imputou débito pela totalidade dos recursos, enquanto o valor total gasto com os itens glosados foi de R$ 104.500.00. Dessa forma, concluiu-se que a recorrente deveria ser citada por R$ 99.515,35, equivalente ao total gasto multiplicado pelo índice de proporcionalidade de recursos federais no convênio, de 0,9523 (peça 13, p. 2-3) .
	2.9. Propôs ainda a unidade técnica audiência de Lucrécia Adriana em virtude de contratação irregular de intermediários entre o ente público e os artistas, em processo de inexigibilidade de licitação. Também, por contratar a empresa Erivan Antonio de Morais-Eventos-EPP mediante carta-convite ao invés de pregão. A proposta contou com a adesão dos titulares da subunidade e da unidade (peças 13, p. 8-9, e 14-15) .
	2.10. Realizadas as medidas saneadoras, Lucrécia Adriana apresentou suas alegações de defesa e justificativas (peça 18) , as quais foram analisadas e rejeitadas por meio de instrução de 29/7/2020. Sugeriu-se julgamento pela irregularidade das contas, com a imputação do débito e aplicação de multa proporcional (peça 22) . 
	2.11. Com a concordância dos dirigentes da unidade técnica, do representante do MP/TCU e do Relator do processo (peças 23-25 e 28) , o acórdão condenatório foi prolatado nos moldes da supracitada proposta em sessão da 2ª Câmara do TCU de 23/2/2021 (peça 27) . Em 25/8/2021, a recorrente interpôs seu recurso de reconsideração contra a decisão, o qual foi conhecido pelo Relator em 3/9/2021 e enviado a esta Secretaria para exame (peças 47 e 53) .
	EXAME DE ADMISSIBILIDADE 
	3. Reitera-se o exame preliminar de admissibilidade constante à peça 48, ratificado pelo Relator, Exmo. Ministro Augusto Nardes, o qual conheceu do recurso e suspendeu os efeitos dos subitens 9.1, 9.2, 9.3 e 9.3.2 do acórdão impugnado em relação ao recorrente, com fundamento nos artigos 32, inciso I, e 33 da Lei 8.443/1992, c/c o artigo 285 do Regimento Interno do TCU (RI/TCU) (peça 53) . 
	EXAME TÉCNICO
	4. Delimitação
	4.1. Constitui objeto do presente exame definir as seguintes questões:
	a) preliminar:
	a.1) prescrição;
	b) mérito:
	b.1) ausência de irregularidade.
	Preliminar
	5. Prescrição
	5.1. Não houve, por parte da recorrente, questionamentos acerca da prescrição. Todavia, em função de novo entendimento do Supremo Tribunal Federal (STF) sobre esse assunto, ele vem sendo objeto de debate no TCU e ainda não há um posicionamento consolidado acerca dos critérios a serem adotados. Como prescrição é questão de ordem pública e pode ser levantada em qualquer fase do processo, entende-se pertinente analisar o assunto.
	5.2. No exame da prescrição, a Serur tem analisado, em suma, sob duas óticas: Acórdão 1441/2016-TCU-Plenário, Relator Ministro Walton Alencar, e Lei 9.873/1999. Pelo primeiro critério, em linhas gerais, a prescrição sancionatória subordina-se ao prazo geral de dez anos (Código Civil, art. 205) , contado a partir da data da ocorrência do fato, e interrompido pelo ato que ordenar a citação, a audiência ou a oitiva da parte (peça 60) .
	5.3. Pelo Acórdão 1441/2016-TCU-Plenário, item 9.1.2, a prescrição é contada a partir da data de ocorrência da irregularidade sancionada. No caso, as irregularidades ocorreram durante a execução do convênio. Contudo, como se trata de um convênio, a pretensão ao ressarcimento de prejuízos não pode surgir antes do prazo conferido ao obrigado para prestar as contas.
	5.4. É certo que a aplicação dos recursos pode ser fiscalizada a qualquer tempo pelo órgão concedente e, se algum ilícito for constatado nesse acompanhamento, já surge a possibilidade de agir e, portanto, a prescrição da reparação do dano. Se o ilícito não foi constatado antes, há um momento certo para aferição do cumprimento das obrigações do convenente, que se dá exatamente com a prestação de contas. Logo, enquanto não exaurido o prazo para a aplicação dos recursos e a correspondente prestação de contas, não flui prazo prescricional (CC, art. 199, II) .
	5.5. Dessa forma, entende-se que o termo inicial da prescrição corresponde ao prazo final para prestação de contas, que foi 14/10/2009. Neste caso, a citação foi autorizada em 11/7/2019, fato que interrompeu a prescrição antes de findar o prazo de dez anos. Como o acórdão recorrido é de 23/2/2021, não houve prescrição sob a ótica do Acórdão 1441/2016-TCU-Plenário.
	5.6. Pelo critério da Lei 9.873/1999, art. 1º, o prazo geral é de cinco anos, o qual deve ser contado da data da prática do ato ou, no caso de infração permanente ou continuada, do dia em que tiver cessado. Também por este critério, no caso de convênios, a prescrição só começa a fluir do momento a partir da data final para a prestação de contas ou 14/10/2009, conforme já mencionado.
	5.7. A partir dessa data, os seguintes eventos, dentre outros, interromperam o prazo prescricional:
	a) NT 1229/2011, de 2/5/2011 - inc. II do art. 2º da Lei 9.873/1999 (peça 2, p. 96-100) ;
	b) NT 1091/2013, de 16/10/2013 - inc. II do art. 2º da Lei 9.873/1999 (peça 2, p. 106-111) ;
	c) NT 112/2014, de 28/2/2014 - inc. II do art. 2º da Lei 9.873/1999 (peça 2, p. 115-118) . 
	d) Pronunciamento ministerial, de 3/9/2015 - inc. II do art. 2º da Lei 9.873/1999 (peça 2, p. 181) ;
	e) Pronunciamento da unidade técnica, de 7/11/2016 - inc. II do art. 2º da Lei 9.873/1999 (peças 3-4) ;
	f) Instrução para citação, de 10/7/2019 - inc. II do art. 2º da Lei 9.873/1999 (peça 13) ;
g) Acórdão condenatório, de 23/2/2021 - inc. III do art. 2º da Lei 9.873/1999 (peça 27) .
	5.8. Como se observa, em nenhum momento foi ultrapassado o prazo de cinco anos previsto na Lei 9.873/1999. Resta avaliar se ocorreu a prescrição intercorrente.
	5.9. Esse tipo de prescrição ocorre quando o processo fica paralisado por mais de três anos, aguardando 'julgamento ou despacho', nos termos do art. 1º, § 1º, da mesma lei. Note-se que há correlação entre essa última hipótese e as causas de interrupção da prescrição do art. 2º. Com efeito, uma vez interrompida a prescrição por alguma das hipóteses desse dispositivo, o processo não pode ficar inativo, sem qualquer inovação processual relevante, por mais de três anos.
	5.10. A finalidade da prescrição intercorrente, com seu prazo próprio, é a de assegurar a eficiência e celeridade nas apurações administrativas. Seria contrária a essa finalidade a paralisação injustificada do processo por período maior que o triênio estabelecido para a hipótese. 
	5.11. No presente caso, observa-se que não foi ultrapassado esse interregno de mais de três anos com base nos eventos enumerados no item 5.7 desta instrução. Por isso, é possível dizer que não se operou também a prescrição intercorrente. Não há, portanto, que se falar em prescrição do presente feito, segundo o regime da Lei 9.873/1999.
	Mérito
	6. Ausência de irregularidades
	6.1. A recorrente recorda que foi condenada pelas irregularidades abaixo detalhadas em suma (peça 47, p. 2) :
	a) Contratação irregular da empresa Erivan por inexigibilidade de licitação para realização dos cinco shows das bandas musicais do evento.
	b) Contratação irregular da mesma empresa para a prestação dos demais serviços do evento na modalidade convite ao invés de pregão, por se tratar de serviços comuns.
c) Não apresentação de fotografias, filmagens ou outros documentos capazes de provar a execução física das etapas 1,2,3,4,5,6,7,12,13,16 e 17 do plano de trabalho do convênio.
	6.2. Foram enumerados os seguintes dispositivos violados: cláusula terceira, item II, alínea 'a' do convênio; art 39, caput e inciso V, da Portaria Interministerial 127/2008; artigo 93 do Decreto-Lei 200/1967 e art. 70, parágrafo único, da Constituição Federal (CF) de3 1988 (peça 47, p. 2) .
	6.3. A recorrente reclama que foi condenada ao pagamento de uma cifra exorbitante de R$ 242.212,44, atualizada, pela última vez, em 29/7/2020, além de multa de R$ 20.000,00. Para ela, a falha identificada foi meramente formal e a condenação imposta vai de encontro às provas carreadas aos autos, as quais comprovaram a realização do objeto do convênio (peça 47, p. 3) .
	6.4. Esclarece que o evento 'Arrastapé do Antônio João', objeto do convênio, por sua tradição na região, é considerado um dos mais importantes do calendário local, essencial na divulgação e conservação da cultura nordestina. Aduz que é 'muito valorizado e importante para toda a população' (peça 47, p. 3) .
	6.5. Garante que cumpriu as cláusulas do convênio e o plano de trabalho, e que seguiu a Lei 8.666/1993 à época de sua gestão como prefeita. Relata que foi condenada por não comprovar, por meio de filmagens, fotos, gravações ou outros instrumentos, a divulgação da logomarca do MTur sobre a efetiva realização do evento, além contratar irregularmente a empresa Erivan por inexigibilidade de licitação (peça 47, p. 4) .
	6.6. Narra que, segundo a acusação, os representantes dos artistas apresentaram meras cartas de exclusividade restritas à data e local do evento, sem registro em cartório e não publicada em Diário Oficial. Por isso, não seria aceitáveis como contrato de exclusividade válido para fins de contratação por inexigibilidade. Acrescenta que também foi condenada por contratar a mesma empresa por convite ao invés de pregão, visto se tratar da prestação dos demais serviços comuns do evento (peça 47, p. 4) .
	6.7. De acordo com a recorrente, o MTur entendeu, após a execução do objeto, que deveria ser aplicado o disposto na Resolução do TCU, mesmo sem haver, no convênio, referência ou especificação detalhada da documentação exigida para contratação de artistas, além do que dispõe a Lei 8.666/1993. Reclama que sofreu grave prejuízo por seguir as cláusulas do convênio, com a apresentação das declarações de exclusividade, conforme permitido pela Lei 8.666/1993 (peça 47, p. 4) .
	6.8. Lembra que ela, enquanto prefeita do município, não contratou 'um intermediário, pessoa física, muito menos alguém que não possuísse as atribuições exigidas'. Salienta que, ao contrário, foi contratada uma empresa do ramo de eventos, possuidora de todos os documentos necessários e declarações de exclusividade para representar as bandas contratadas para a festividade, conforme exigência da Lei 8.666/1993 (peça 47, p. 5) .
	6.9. Para demonstrar a legalidade da inexigibilidade de licitação para contratação de artistas consagrados, transcreve o artigo 25, inciso III, da Lei 8.666/1993, reproduzido abaixo (peça 47, p. 5) :
Art. 25. É inexigível a licitação quando houver inviabilidade de competição, em especial:
	(...) III - para contratação de profissional de qualquer setor artístico, diretamente ou através de empresário exclusivo, desde que consagrado pela crítica especializada ou pela opinião pública.'
	6.10. Para a recorrente, após ultrapassadas as fases do convênio e comprovada sua execução, houve a proposta de julgamento pela irregularidade das contas em razão de nova exigência feita pelo MTur. Em consequência, argumenta que ficou sem condições de resolver a questão, posto que nada havia sido pactuado no termo de convênio nesse sentido (peça 47, p. 6) .
	6.11. Destaca que encaminhou tempestivamente a prestação de contas ao MTur e anexou as declarações solicitadas às notas fiscais com o respectivo atesto, o que comprova que os shows musicais realmente ocorreram. Sustenta que o evento 'Arrastapé do Antônio João' foi realizado e não houve desvio de recursos. Para ela, embora o TCU não tenha reconhecido como válidas as declarações apresentadas pela empresa de eventos, a representação foi exclusiva (peça 47, p. 6) .
	6.12. Salienta que não deixou de apresentar as documentações exigidas e que cumpriu todas as determinações impostas pelo órgão federal na execução do objeto do convênio celebrado. Para ela, a glosa total do valor R$ 150.000,00 repassados pelo MTur vai de encontro à documentação da prestação de contas, de modo que sua reprovação aliada a qualquer punição administrativa mostra-se desproporcional e arbitrária, pois contraria as provas (peça 47, p. 6-7) .
	6.13. Menciona a Instrução Normativa da Secretaria do Tesouro Nacional (IN/STN) 1/1997, editada pela para dispor sobre o repasse de recursos financeiros da União para estados e municípios mediante convênio. Cita o art. 22, segundo o qual o convênio deverá ser executado fielmente pelas partes, de acordo com as cláusulas pactuadas e a legislação pertinente, e o art. 18, acerca da liberação de recursos, que deve obedecer ao cronograma previsto no plano de trabalho (peça 47, p. 7) .
	6.14. Relata que realizou o evento com a contratação dos artistas aprovados no plano de trabalho, mediante regular processo de inexigibilidade, os quais foram pagos nos exatos termos do contrato. Aduz que as notas fiscais atestam a realização dos serviços e que as fotos encaminhadas ao MTur demonstram a realização integral do evento pela prefeitura (peça 47, p. 7) .
	6.15. Reitera que, passadas todas as fases do convênio e comprovada a execução do objeto, as contas foram reprovadas em razão de uma nova exigência feita pelo MTur. Por isso, teria ficado sem condições de sanar a questão, posto que nada havia sido mencionado no convênio, inexistindo, portanto, qualquer irregularidade (peça 47, p. 7) .
	6.16. Acredita que a vasta documentação que compõe a prestação de contas comprova a execução do objeto conveniado, pois os recursos federais foram utilizados para pagar os serviços aprovados no plano de trabalho. Conclui que a condenação vai de encontro às provas carreadas aos autos e que a falha ocorrida foi meramente formal (peça 47, p. 7-8) .
	Análise
	6.17. De início, é necessário afastar a argumentação de que houve glosa do valor total repassado, no montante de R$ 150.000,00. Conforme mencionado no histórico dessa instrução, a TCE foi instaurada por esse valor, mas, no TCU, observou-se equívoco na análise financeira e a recorrente foi citada e posteriormente condenada por débito de R$ 99.515,35, inferior, portanto, ao total repassado.
	6.18. O plano de trabalho (PT) do convênio previa a execução de 17 etapas (peça 2, p. 14-16) , das quais seis foram aceitas como executadas. O quadro abaixo resume os problemas encontradas nas onze etapas consideradas irregulares, totalizando R$ 104.500,00 de débito:
	Irregularidades
	Etapa
	Descrição
	Valor
	Irregularidade

	1
	Jornal
	R$ 2.500,00
	Não foram apresentados os exemplares originais de cada publicação, de modo a comprovar a execução do item em conformidade com o PT

	2
	Rádio
	R$ 3.000,00
	As declarações apresentadas não comprovam a execução do item. Não foi apresentado 'comprovante de veiculação na rádio' contendo a programação prevista e o mapa de veiculação, contendo o valor, o 'atesto' da rádio e o 'de acordo' do convenente, além do spot das inserções.

	3
	Cartazes
	R$ 765,00
	Não foi apresentado exemplar do material produzido e declaração do responsável pelo almoxarifado, atestando o recebimento e a distribuição dos insumos de acordo com o aprovado no PT

	4
	Outdoor
	R$ 3.860,00
	Não foram apresentadas fotografias, filmagens, nem o endereço e período de veiculação, de modo a comprovar sua execução em conformidade com o PT.

	5
	Televisão 
	R$ 13.500,00
	Não foi apresentado o 'comprovante de veiculação na TV' contendo a programação prevista e o mapa de veiculação e não foi encaminhado o VT produzido.

	6
	Ornamentação
	R$ 5.875,00
	As fotos não comprovam que foram no evento e nem que a execução do serviço se deu em conformidade com o PT. Não foi apresentada de declaração do prestador atestando a execução do serviço.

	7
	Banheiros químicos
	R$ 5.000,00
	As fotos não comprovam que foram no evento. A declaração da empresa contratada não é suficiente para comprovar a execução do serviço em conformidade com o PT. 

	12
	Contratação do show da banda Gugu dos Teclados 
	R$ 4.000,00
	As fotos não comprovam que foram no evento. Não foram apresentados documentos comprobatórios suficientes. O Jornal 'Gazeta do Alto Piranhas' não tem o número da edição e não será considerado.

	13
	Contratação do show da banda Mulher Chorona 
	R$ 12.000,00
	As fotos não comprovam que foram no evento. Não foram apresentados documentos comprobatórios suficientes. O Jornal 'Gazeta do Alto Piranhas' não tem o número da edição e não será considerado.

	16
	Contratação do show da banda Desejo de Menina
	R$ 48.000,00
	As fotos não comprovam que foram no evento. Os materiais apresentados não são suficientes para análise, pois não é possível identificar a banda no evento. O Jornal 'Gazeta do Alto Piranhas' não tem o número da edição e não será considerado.

	17
	Contratação do show de Gilson e Mania de Pagodear
	R$ 6.000,00
	As fotos não comprovam que foram no evento. Os materiais apresentados não são suficientes para análise, pois não é possível identificar a banda no evento. O Jornal 'Gazeta do Alto Piranhas' não tem o número da edição e não será considerado.

	FONTE Nota Técnica de Reanálise 1091/2013 (peça 2, p. 106-111) 
	6.19. Observa-se que a recorrente foi condenada em débito por não comprovar a execução das etapas supracitadas e ao pagamento de multa em função de irregularidades praticadas na gestão dos recursos federais. No seu recurso, ela apresenta argumentos que ora se referem ao débito ora à multa. Serão analisados inicialmente as justificativas relacionadas com o débito.
	6.20. Ela reclama que foi condenada contra as provas dos autos por falha meramente formal e que o evento 'Arrastapé do Antônio João' aconteceu. Garante que seguiu a Lei 8.666/1993 e que cumpriu as cláusulas do convênio e o plano de trabalho. Acredita que as notas fiscais atestam a realização dos serviços e que as fotos demonstram a realização do evento.
	6.21. Quanto a cumprir as cláusulas do convênio, não há como referendar essa afirmação. Tome-se, como exemplo, a etapa quatro, que previa a veiculação de anúncio em outdoor. A convenente deveria apresentar comprovante de veiculação e fotografia com o endereço do anúncio, de acordo com a cláusula décima segunda do convênio, alínea 'h' do parágrafo segundo (peça 2, p. 54) .
	6.22. Nada foi apresentado e o valor da etapa foi glosado. Da mesma forma, em relação às etapas referentes a jornal, rádio, cartazes e televisão. Apesar de o convênio prever a necessidade de apresentação de cópia dos anúncios, conforme alínea 'h' do dispositivo supracitado, não se juntou nada, nem exemplar do jornal, nem o spot da rádio, que é o fonograma utilizado como peça publicitária (peça 2, p. 54) .
	6.23. Dessa forma, conclui-se que não há evidências da execução das etapas 1, 2, 3, 4 e 5 do PT, razão pela qual as despesas relacionadas merecem glosa, configurando débito. Quanto às demais etapas, eles consistem basicamente em ornamentação (6) , locação de banheiros químicos (7) e contratação de grupos musicais (12, 13, 16 e 17) .
	6.24. São etapas que poderiam ser comprovadas com simples fotografias, a exemplo das que foram utilizadas para atestar a contratação do show da banda Colo de Menina, etapa inicialmente impugnada pelo MTur e posteriormente aceita em virtude de fotos. Contudo, as fotos relativas às etapas impugnadas não permitiram identificar que os shows ocorreram no evento custeado com os repasses federais (peça 2, p. 107-108) .
	6.25. Aqui não se discute se o evento 'Arrastapé do Antônio João' aconteceu ou não, mas se os gastos foram efetuados em conformidade com o pactuado. Não dá para aceitar o argumento de que as falhas foram meramente formais, já que a não apresentação das evidências mencionadas impede a aferição do que foi executado. Como a recorrente não trouxe elementos adicionais nessa fase processual, pode-se concluir que ela cometeu irregularidades graves que resultaram em dano ao erário.
	6.26. Resta analisar a questão das declarações de exclusividade. Em boa parte do seu recurso, a recorrente se queixa de uma regra nova inventada pelo MTur, que rejeitou as declarações que ela apresentou, as quais seriam permitidas pela Lei 8.666/1993. Para ela, exigiu-se documentação com base em normatização do TCU não prevista no convênio.
	6.27. Inicialmente, é necessário observar que esse assunto não está relacionado com o débito imputado, mas com as irregularidades que foram motivo da audiência da recorrente. No caso, ela respondeu por contratação irregular de intermediários entre o ente público e os artistas ou empresários exclusivos, no âmbito do processo de inexigibilidade de licitação, dentre outras irregularidades.
	6.28. De fato, a Lei 8.666/1993 não detalha como deve ser demonstrada a exclusividade para fins de contratação por inexigibilidade. Contudo, o próprio convênio previa a necessidade da declaração de exclusividade nos moldes exigidos pelo MTur, conforme alíneas 'cc' e 'll' das obrigações do convenente (peça 11, p. 38) . 
	6.29. Portanto, diferentemente do que a recorrente alega, não se tratou de novidade, mas de obrigação definida no ajuste. Ademais, urge registrar que, no acórdão, não constou o fundamento da aplicação da multa, mas, a partir do voto, verifica-se que foi aplicada a multa proporcional ao débito, prevista no art. 57 da Lei 8.4443/1992, já considerada a multa do art. 58 da mesma lei (peça 28, item 13) . Como o valor da multa foi de cerca de 20 % do débito, entende-se que ele foi razoável e proporcional ao ocorrido.
	CONCLUSÃO
	7. A partir da análise, conclui-se o seguinte:
	a) Não houve prescrição (item 5) .
	b) O PT do convênio previa a execução de 17 etapas, das quais seis foram aceitas como executadas. Quanto às demais etapas, a análise mostra que a recorrente não conseguiu comprovar sua execução devido às graves falhas observadas na gestão dos recursos federais. Em relação às declarações de exclusividade, é um assunto não relacionado com o débito imputado, mas com as irregularidades que foram motivo de sua audiência. Ademais, não era novidade o critério aplicado para rejeitar as declarações, conforme a recorrente alega, mas obrigação definida no ajuste (item 6) .
	8. Em razão do exposto, propõe-se negar provimento ao recurso.
	PROPOSTA DE ENCAMINHAMENTO
	9. Ante o exposto, submete-se à consideração superior a presente análise do recurso de reconsideração de Lucrécia Adriana de Andrade Barbosa Dantas contra o Acórdão 2150/2021-TCU-Segunda Câmara, propondo-se, com fundamento nos artigos 32, inciso I, e 33, da Lei 8.443/1992:
	a) conhecer do recurso e, no mérito, negar-lhe provimento;
	b) dar ciência do acórdão que vier a ser proferido à recorrente e aos demais interessados."
2.	O Ministério Público junto a este Tribunal discordou do encaminhamento proposto pela unidade técnica, ante as seguintes considerações (peça 64) :
	" (...) O argumento da defendente no sentido de que o MTur exigiu provas da execução do objeto do convênio não especificadas no respectivo termo foi inteiramente rejeitado no voto condutor da decisão recorrida, mas, a meu ver, merecia acolhimento em parte. Em defesa da possibilidade de exigência de todos os documentos reclamados pelo órgão concedente, o Relator apontou a cláusula segunda do termo de convênio. Ocorre, porém, que esse dispositivo prevê a exigência de apresentação de fotografias para apenas alguns dos itens do plano de trabalho, não corroborando todas as cobranças realizadas pelo MTur no exame da prestação de contas.
	Com efeito, a mencionada cláusula segunda exigia a apresentação de fotografias para a comprovação 'da fixação da logomarca do Ministério do Turismo no material promocional', 'do anúncio em outdoor, frontlight ou luminoso' e de 'banners faixas, troféus e medalhas, de cada peça afixada ou entregue', o que inclui os itens 3 (cartazes) e 4 (outdoor) do plano de trabalho, mas não a 'ornamentação (cidade cenográfica e fogueira gigante) ', no valor de R$ 5.875,00 (item 6 do plano de trabalho, peça 2, p. 14) , os 'banheiros químicos - com vaso sanitário, espelho, porta papel e piso antiderrapante', no valor de R$ 5.000,00 (item 7 do plano de trabalho, peça 2, p. 15) e as apresentações musicais, no valor total de R$ 70.000,00 (itens 12, 13, 16 e 17 do plano de trabalho, peça 2, pp. 15 e 16) .
	A instrução lembra, é verdade, que há precedente no qual o TCU admite a exigência de fotografias para a comprovação da execução do objeto mesmo sem a previsão expressa quanto a isso no termo de convênio. Tenho, porém, entendimento algo diverso quanto ao assunto.
	Fotografias tem baixo valor probatório e apenas certa conjunção muito específica de fatores nelas reunidos poderia emprestar-lhes alguma utilidade nesse sentido, como, por exemplo, a captação de acidentes geográficos locais típicos, construções peculiares, faixas com dizeres próprios.
	Nada disso seria possível sem o direcionamento adequado do registro das imagens, o que torna sua realização muito improvável sem propósito determinado. Negar esse condicionamento lógico significa admitir que o cumprimento do dever de prestar contas, mesmo pelo gestor diligente, fica sujeito ao acaso, sem nenhuma necessidade, já que não há qualquer impedimento para que a exigência prévia das fotografias consideradas necessárias seja expressamente incluída no termo de convênio.
	A meu ver, o precedente mencionado pela unidade técnica deve ser compatibilizado com o condicionamento lógico acima aludido, extraindo-se dele a possibilidade de serem exigidos na prestação de contas documentos específicos não previstos no termo de convênio desde que o convenente, por alguma outra razão, já estivesse obrigado a produzi-los, o que não foi demonstrado neste caso.
	Na verdade, a exigência de apresentação de fotografias para a comprovação da 'realização do evento', incluindo 'todos os serviços previstos no Plano de Trabalho' foi, na prática, dispensada, haja vista não ter constado do termo de convênio mesmo após expressa recomendação nesse sentido pelo parecer técnico à peça 2, p. 29.
	Por outro lado, no que diz respeito às apresentações musicais, a ausência de fotografias não foi a única ocorrência registrada. Essa parcela do objeto padeceria, ainda, da ausência de nexo de causalidade com os recursos transferidos pela União, dada a não apresentação de contrato de exclusividade do representante e de prova de pagamento aos artistas. Ocorre, no entanto, que tal irregularidade não constou da citação da responsável, peça 17, razão pela qual não poderia constituir fundamento para a manutenção da sua condenação em débito.
	Ante o exposto, manifesto-me parcialmente de acordo com a proposta da unidade, por entender que o recurso em exame merece provimento parcial para a redução do débito imputado à recorrente no valor correspondente à proporção que cabia o pagamento com recursos da União dos itens 6, 7, 12, 13, 16 e 17 do plano de trabalho."
3.	Submetido o feito à minha apreciação, determinei, preliminarmente, consoante despacho exarado em 24/10/2022 (peça 65) , o seu retorno à então Serur especificamente para a análise da incidência da prescrição das pretensões punitiva e de ressarcimento deste Tribunal de acordo com os parâmetros fixados pela recente Resolução TCU 344/2022, que trouxe novas diretrizes relativas à regulamentação desse instituto, no âmbito deste Tribunal, aplicáveis aos processos nos quais não tenha ocorrido o trânsito em julgado.
4.	Em cumprimento a esse comando, a unidade técnica exarou nova instrução (peças 66-67) , na qual concluiu pela inocorrência daquele instituto processual segundo a novel resolução e, por conseguinte, ratificou a proposta de mérito apresentada anteriormente, in verbis:
	"EXAME TÉCNICO
	3.	Constitui objeto deste exame atender ao determinado pelo Relator do processo e proceder à análise da prescrição, conforme os parâmetros da Resolução TCU 344/2022. Necessário registrar que não houve, por parte do recorrente, questionamentos acerca da prescrição. 
	4.	O prazo de prescrição começou a correr em 14/10/2009, data da prestação de contas ao órgão concedente (art. 4º, inc. II, da Resolução TCU 344/2022) , como evidencia os dados do convênio inseridos no Siconv (peça 2, p. 165) .
	5.	A prescrição foi interrompida nas seguintes datas, por causas interruptivas elencadas no art. 5º da citada resolução:
	a) em 2/5/2011 (NT 1229/2011) , por se tratar de ato inequívoco de apuração do fato (peça 2, p. 96-100) ;
	b) em 16/10/2013 (NT 1091/2013) , por se tratar de ato inequívoco de apuração do fato (peça 2, p. 106-111) ;
	c) em 28/2/2014 (NT 112/2014) , por se tratar de ato inequívoco de apuração do fato (peça 2, p. 115-118) . 
	d) em 3/9/2015 (pronunciamento ministerial) , por se tratar de ato inequívoco de apuração do fato (peça 2, p. 181) ;
	e) em 7/11/2016 (pronunciamento da unidade técnica) , por se tratar de ato inequívoco de apuração do fato (peças 3-4) ;
	f) em 10/7/2019 (instrução para citação) , por se tratar de ato inequívoco de apuração do fato (peça 13) ;
	g) em 23/2/2021, com a decisão condenatória (peça 27) .
	6.	Entre essas datas não houve o transcurso do prazo quinquenal de prescrição. Além disso, o histórico de andamentos do processo evidencia que a instrução processual transcorreu normalmente, sem paralisação por mais de três anos - o que afasta a hipótese de prescrição intercorrente. 
	7.	Fica demonstrada, assim, a não ocorrência da prescrição, no caso em exame."
5.	O Ministério Público junto a este Tribunal anuiu (peça 68) à conclusão da Serur de inocorrência da prescrição, reiterando, todavia, no que diz ao exame de mérito do recurso, o pronunciamento exarado anteriormente.
	
	É o Relatório.

Rodrigo Lima Maia (OAB-PB 14.610), representando Lucrécia Adriana de Andrade Barbosa Dantas.

Subprocurador-Geral Lucas Rocha Furtado.

RECURSO DE RECONSIDERAÇÃO. TOMADA DE CONTAS ESPECIAL. CONVÊNIO COM O MINISTÉRIO DO TURISMO PARA REALIZAÇÃO DE EVENTO. NÃO APRESENTAÇÃO DE DOCUMENTAÇÃO CAPAZ DE PROVAR A EXECUÇÃO FÍSICA DE AÇÕES PACTUADAS. CONTRATAÇÃO IRREGULAR DE INTERMEDIÁRIO ENTRE O ENTE PÚBLICO E AS ATRAÇÕES ARTÍSTICAS, EM PROCESSO DE INEXIGIBILIDADE DE LICITAÇÃO. CONTRATAÇÃO INDEVIDA DE EMPRESA PRESTADORA DE SERVIÇOS VIA CONVITE. IMPUGNAÇÃO DE DESPESAS. CITAÇÃO. AUDIÊNCIA. NÃO COMPROVAÇÃO DA CORRETA APLICAÇÃO DOS RECURSOS. IRREGULARIDADE DAS CONTAS. DÉBITO. MULTA PROPORCIONAL. CONHECIMENTO DO RECURSO. RAZÕES INSUFICIENTES PARA ELIDIR AS IRREGULARIDADES. INOCORRÊNCIA DA PRESCRIÇÃO. NEGATIVA DE PROVIMENTO.

TOMADA DE CONTAS ESPECIAL (TCE)

Unidade de Auditoria Especializada em Tomada de Contas Especial (AudTCE).

Trata-se, originariamente, de tomada de contas especial instaurada pelo Ministério do Turismo - MTur em desfavor da Sra. Lucrécia Adriana de Andrade Barbosa Dantas, ex-prefeita do Município de Santarém/PB (gestões: 2009/2012 e 2013/2016) , atualmente denominado Joca Claudino/PB, em razão da não comprovação da correta aplicação dos recursos alusivos ao Convênio 703.580/2009 (registro Siconv 703580) , firmado em 5/6/2009 entre o MTur e a municipalidade com o objetivo de "incentivar o turismo por meio do apoio à realização do projeto intitulado Antônio João 2009", em 12 e 13/6/2009.
2.	Com vigência estipulada para o período de 5/6/2009 a 14/9/2009 e data-limite para a prestação de contas em 14/10/2009, referido convênio previu recursos no montante de R$ 157.500,00, sendo R$ 150.000,00 em verbas federais e R$ 7.500,00 a título de contrapartida municipal.
3.	O plano de trabalho pactuado (peça 2, fls. 14/16) previa a execução das seguintes ações:
	Etapa/Fase
	Descrição
	Valor (R$) 

	1
	Divulgação em jornal, em anúncios de 4 colunas x 10cm (destacado) , preto/branco, durante 6 dias
	2.500,00

	2
	Divulgação em emissoras de rádio, em inserções de 30 s, sendo 10 inserções por dia, durante 6 dias
	3.000,00

	3
	Divulgação em cartazes
	765,00

	4
	Divulgação em outdoor com 9 m de largura e 3 m de altura
	3.860,00

	5
	Divulgação em televisão, em comercial, com inserção de 30 s, sendo 5 inserções por dia, durante 6 dias
	13.500,00

	6
	Ornamentação (cidade cenográfica e fogueira gigante) 
	5.875,00

	7
	Banheiros químicos (com vaso sanitário, espelho, porta papel e piso antiderrapante) 
	5.000,00

	8
	Equipamento de Sonorização Profissional (som sistema flay, mesas de 48 canais e todas as especificações exigidas pelos artistas, como monitores individuais para cada instrumento, microfones com fio e sem fio, bateria, sistema de side duplo, etc) 
	10.000,00

	9
	Gerador com 150 KV para os dois dias do evento
	6.000,00

	10
	Iluminação (lâmpadas, 72 canhões, 8 efeitos luminosos e 1 canhão seguidor) 
	6.000,00

	11
	Instalação e Manutenção de Palco (medindo 16m de frente x 12m de fundo x 9m de altura, em estrutura metálica com treliças, todo coberto e fechado, com 2 camarins com ar-condicionado) 
	12.000,00

	12
	Contratação do show da banda Gugu dos Teclados 
	4.000,00

	13
	Contratação do show da banda Mulher Chorona 
	12.000,00

	14
	Segurança (equipe com 20 homens para os dois dias do evento) 
	4.000,00

	15
	Contratação do show da banda Colo de Menina
	15.000,00

	16
	Contratação do show da banda Desejo de Menina
	48.000,00

	17
	Contratação do show de Gilson & Mania de Pagodear
	6.000,00

	TOTAL
		157.500,00

4.	Segundo a prestação de contas apresentada pelo convenente (peças 11 e 12) , a empresa Erivan Antônio de Morais Eventos - EPP foi contratada, mediante inexigibilidade de licitação, para a promoção dos shows artísticos (peça 11, fls. 90/121) , no total de R$ 85.000,00, e, mediante convite, para a prestação das demais ações pactuadas (peça 11, fls. 122/199) , no total de R$ 72.500,00.
5.	Na Nota Técnica de Reanálise 1091/2013 (peça 2, fls. 106/111) , de  16/10/2013, o Ministério do Turismo manifestou-se pela reprovação parcial da execução física do objeto conveniado ante a não apresentação de documentação comprobatória da execução dos itens 1 a 7, 12, 13, 16 e 17 do plano de trabalho pactuado (divulgação em jornal, rádio, cartazes, outdoor e televisão, ornamentação, banheiros químicos e shows das atrações Mulher Chorona, Gugu dos Teclados, Desejo de Menina e Gilson & Mania de Pagodear) .
6.	Já na Nota Técnica de Reanálise Financeira 0112/2014 (peça 2, fls. 115/118) , de 28/2/2014, manifestou-se pela reprovação total da execução financeira da avença, em virtude da contratação direta, por inexigibilidade de licitação, da empresa Erivan Antônio de Morais Eventos - EPP para a realização dos shows artísticos previstos, ante a não apresentação dos contratos de representação exclusiva entre artistas e empresários, bem como da contratação da mesma empresa, mediante convite, para a execução das demais ações pactuadas, quando deveria ter sido utilizado o pregão.
7.	Por conseguinte, o órgão concedente concluiu pela ocorrência de dano ao erário, no valor total repassado ao convenente, atribuído à Sra. Lucrécia Adriana de Andrade Barbosa Dantas, em razão da impugnação da totalidade das despesas informadas na prestação de contas, consoante o Relatório de TCE 352/2015 (peça 2, fls. 137/141) .
8.	No âmbito deste Tribunal, após a realização de diligência saneadora junto ao MTur, a então Secretaria de Controle Externo no Estado de Pernambuco - Secex/PE promoveu (peça 13) a citação da Sra. Lucrécia Adriana de Andrade Barbosa Dantas em razão da não comprovação da regular execução física do Convênio 703.580/2009, devido à não apresentação de imagens (fotografias ou filmagens) ou outros documentos capazes de provar a execução das etapas 1 a 7, 12, 13, 16 e 17 do plano de trabalho pactuado, configurando o prejuízo de R$ 99.515,35, equivalente ao valor destinado a essas ações (R$ 104.500,00) multiplicado pelo índice de proporcionalidade de recursos federais no convênio (0,9523) .
9.	Outrossim, promoveu a audiência da ex-gestora em face das irregularidades apuradas pelo órgão concedente na execução financeira da avença, in verbis:
"a) contratação irregular de intermediários entre o ente público e os artistas ou empresários exclusivos, no âmbito do processo de inexigibilidade de licitação que teve como objeto a contratação da empresa Erivan Antonio de Morais - Eventos - EPP, CNPJ 05.580.350/0001-98 (paga com recursos do Convênio 703580/2009 - Siconv 703580) , ocasionada pela utilização indevida de inexigibilidade de licitação, visto que os interpostos apresentaram meras cartas de exclusividade restritas à data e local do evento, sem registro em cartório, e não publicada no Diário Oficial, as quais não se caracterizaram como contrato de exclusividade válido para fins de contratação via inexigibilidade de licitação; e 
b) contratação irregular da empresa Erivan Antonio de Morais - Eventos - EPP, CNPJ 05.580.350/0001-98 (paga com recursos do Convênio 703580/2009 - Siconv 703580) , através de carta-convite, quando deveria ter sido utilizada a modalidade pregão, tendo em vista se tratar de contratação de serviços comuns (anúncio em jornal, divulgação em rádio, cartazes, outdoor, comercial em televisão, ornamentação, banheiros químicos, equipamentos de som, gerador de energia, iluminação, palco e equipe de segurança) ."
10.	Após analisar a defesa acostada aos autos (peça 18) , este Tribunal decidiu, mediante o Acórdão 2150/2021-TCU-Segunda Câmara, da relatoria do Ministro Aroldo Cedraz, julgar irregulares as presentes contas, condenar a ex-gestora municipal em débito e apená-la com a multa prevista no art. 57 da Lei 8.443/1992.
11. 	Examina-se, nesta oportunidade, recurso de reconsideração interposto pela responsável contra o aludido decisum (peça 47) , mediante o qual defende, basicamente: a) a execução do objeto conveniado em sua totalidade, conforme pactuado; b) a contratação de empresa do ramo de eventos após a apresentação de todos os documentos necessários, inclusive as declarações de exclusividade para representação das atrações artísticas, conforme exigido pela Lei 8.666/1993; c) a ausência de referência ou especificação mais detalhada, no termo pactuado, acerca da documentação exigida para a contratação das atrações artísticas; e d) a extemporaneidade da adoção, pelo MTur, para a reprovação da prestação de contas, do entendimento deste Tribunal acerca da contratação das atrações artísticas por inexigibilidade de licitação, ou seja, após a execução do convênio, impossibilitando o saneamento das ressalvas apontadas.
12.	A então Secretaria de Recursos - Serur propôs (peças 62 e 66) a negativa de provimento do recurso.
13.	Discordando da unidade técnica, o Ministério Público junto a este Tribunal sugeriu (peças 64 e 68) o provimento parcial do apelo, para desconsiderar do débito os valores atinentes aos itens 6, 7, 12, 13, 16 e 17 do plano de trabalho pactuado (ornamentação, banheiros químicos e shows das atrações Mulher Chorona, Gugu dos Teclados, Desejo de Menina e Gilson & Mania de Pagodear) , ante o entendimento de que o MTur teria exigido a apresentação de elementos de prova da execução física desses itens (fotografias) não especificados no termo do convênio.
14. 	Feita essa breve contextualização, reitero, no tocante à admissibilidade da peça recursal em apreço, o seu conhecimento, uma vez que preenche os pressupostos constantes dos arts. 32 e 33 da Lei 8.443/1992.
15. 	No mérito, pedindo vênias ao douto Parquet, acolho a proposta apresentada pela unidade técnica, cujas análises e conclusões adoto como razões de decidir.
16.	Com efeito, a recorrente não apresentou qualquer elemento que pudesse descaracterizar as irregularidades que lhe foram imputadas e/ou elidir a sua responsabilidade pela prática dessas irregularidades e pelo dano ocasionado aos cofres públicos.
17.	Relembro que a ocorrência que motivou a reprovação das presentes contas e a imputação de débito à recorrente foi a ausência de comprovação da execução física de parte dos itens previstos no plano de trabalho pactuado, tendo em vista a não apresentação de documentação comprobatória suficiente para tanto. Além disso, houve a contratação por inexigibilidade de licitação da empresa promotora dos shows artísticos sem a apresentação de contrato de exclusividade de representação das atrações contratadas, devidamente registrado em cartório, além de contratação dessa mesma empresa mediante convite, e não pregão, para a execução das demais ações pactuadas, que também fundamentaram a irregularidade das presentes contas e impactaram no valor da multa aplicada à recorrente.
18.	No recurso, a recorrente deixa, novamente, de apresentar documentos hábeis a demonstrar a efetiva execução física das despesas impugnadas. 
19.	Em verdade, ela comparece, em sede recursal, reiterando as alegações apresentadas na fase anterior do feito, de natureza meramente argumentativa e relacionadas tão somente às irregularidades apuradas na contratação da empresa Erivan Antônio de Morais Eventos - EPP, as quais já foram devidamente analisadas e refutadas por este Tribunal.
20.	A propósito do entendimento manifestado pelo Ministério Público junto a este Tribunal, discordo que tenha havido cobrança indevida de provas da execução do objeto conveniado, por parte do MTur, no exame da prestação de contas dos recursos conveniados.
21.	Primeiro, porque não foi solicitado ao concedente que apresentasse exclusivamente fotografias, mas também outros documentos capazes de comprovar a efetiva execução das despesas impugnadas, em plena consonância com o previsto na legislação aplicável à espécie, nas orientações deste Tribunal e, inclusive, no próprio termo pactuado, em sua cláusula décima segunda, parágrafo segundo, alíneas "d" e "f" (peça 2, fls. 41/58) , segundo as quais a prestação de contas deveria conter documentação comprobatória da execução dos contratos firmados com terceiros, não restrita a faturas, recibos e notas fiscais.
22.	Em segundo lugar, sendo obrigação constitucional de todo gestor público comprovar a correta aplicação dos recursos por ele geridos, a partir de documentação idônea, que demonstre indubitavelmente o cumprimento do objeto conveniado, cabia à recorrente a apresentação de um conjunto suficiente e hábil de elementos de prova, o que não foi feito.
23.	Ademais, a jurisprudência deste Tribunal na qual se fundamentou o acórdão condenatório (Acórdão 1459/2012-TCU-Plenário, de minha relatoria, Acórdão 10667/2015-TCU-Segunda Câmara, relatora Ministra Ana Arraes, e Acórdão 3909/2016-TCU-Primeira Câmara, relator Ministro Bruno Dantas) , que admite a exigência de fotografias para a comprovação da execução do objeto mesmo sem a previsão expressa quanto a isso no termo de convênio, quando consideradas necessárias, permanece plenamente alinhada aos princípios e normativos que regem a aplicação de recursos públicos federais oriundos de convênios, não se vislumbrando os alegados óbices quanto à sua aplicação ao caso em exame.
24.	O fato é que a documentação apresentada a título de prestação de contas pela recorrente, consistente, basicamente, de expedientes alusivos à contratação e ao pagamento da empresa contratada, declarações de terceiros, fotografias e publicações sem identificação da atração artística ou serviços executados e do evento e/ou local/data, não foi suficiente para o fim pretendido e, mesmo lhe tendo sido concedida a oportunidade de regularização dessa situação, tanto pelo órgão concedente como por este Tribunal, a ex-gestora não se desincumbiu de sua obrigação.
25.	Ou seja, deixou de apresentar evidências suficientes da apresentação das atrações Gugu dos Teclados, Mulher Chorona, Desejo de Menina e Gilson & Mania de Pagodear, da montagem dos itens que compunham a ornamentação (cidade cenográfica e fogueira) , da instalação dos banheiros químicos e da veiculação dos anúncios sobre o evento em rádios, televisão, jornais, outdoor e cartazes, tais como fotografias, vídeos, CDs e/ou DVDs contendo identificação da ação pactuada e do evento e/ou local/data, exemplares do material publicitário produzido, tais como cartazes e gravações de vinhetas, termos de recebimento e distribuição desse material e mapas das inserções dos anúncios em televisão e rádio. 
26.	Acerca dos banheiros químicos, da ornamentação e da divulgação do evento, cumpre destacar outras ressalvas, constatadas nesta oportunidade, que lançam novas dúvidas a respeito da sua efetiva execução com os recursos conveniados.
27.	Embora a empresa Erivan Antônio de Morais Eventos - EPP tenha sido contratada pela municipalidade para o fornecimento dos banheiros químicos no evento, na prestação de contas apresentada ao concedente consta a Nota Fiscal de Serviço 000184 (peça 11, fl. 83) , de 20/7/2009, e recibo correspondente (peça 11, fl. 85) , de 6/8/2009, ambos emitidos pela aludida da empresa, no valor de R$ 72.500,00, os quais não fazem referência ao referido item, mas apenas à locação e instalação de palco e som e à divulgação em rádio, TV e jornal, além dos cartazes e outdoor.
28.	Todavia, na mesma prestação de contas, consta declaração subscrita por outra empresa - Recorel Rêgo Com. e Representações, diretor Aldemir Guedes Rêgo (peça 11, fl. 386) -, em 4/7/2011, atestando o fornecimento dos banheiros químicos no evento.
29.	Igualmente não consta, nos supracitados documentos fiscais, referência ao serviço de ornamentação, também contratado junto à empresa Erivan Antônio de Morais Eventos - EPP.
30.	Quanto às ações de divulgação do evento, foi apresentada uma simples declaração de prestação dos serviços (peça 11, fl. 390) , subscrita pela empresa Rádio Oeste da Paraíba Ltda., em 30/6/2011, sem qualquer identificação dos horários e quantitativos de inserções realizadas nas mídias previstas, em que o subscritor atesta, estranhamente, ter sido contratado pela municipalidade para aquele fim, em que pese, como visto alhures, tal incumbência fosse da empresa Erivan Antônio de Morais Eventos - EPP, nos termos do contrato, nota fiscal e recibo firmados por ela. 
31.	As incoerências acima impedem a aceitação dos aludidos documentos como meio de prova da correta aplicação dos recursos conveniados, ao tempo em que reforçam a presunção de que tais serviços não foram efetivamente executados ou, caso tenham sido, não foram pagos com os recursos conveniados.
32.	Registro, ademais, que grande parte da documentação apresentada na prestação de contas consiste de simples declarações de terceiros afirmando a realização do evento, com a apresentação dos shows artísticos e a execução das ações pactuadas. Como é cediço neste Tribunal, tais declarações possuem baixo valor probatório, posto que fazem prova apenas da existência da declaração, mas não do fato declarado, competindo ao interessado demonstrar a veracidade do alegado, o que não se observou nestes autos.
33.	Assim, não vislumbro razões para alteração do mérito da decisão anteriormente adotada por este Tribunal nestes autos, de irregularidade das contas, com condenação em débito e aplicação da multa proporcional.
34.	Por fim, quanto à prescrição da pretensão punitiva e de ressarcimento do dano ao erário, concordo que deixou de ocorrer esse instituto processual, consoante análise empreendida pela então Serur (peça 66) , corroborada pelo MPTCU, a partir dos parâmetros estabelecidos pela novel Resolução TCU 344/2022, que regulamenta a  prescrição no âmbito dos processos desenvolvidos perante o TCU, segundo a qual "prescrevem em cinco anos as pretensões punitiva e de ressarcimento", contados, no caso em exame, da data da apresentação da prestação de contas ao órgão competente para a sua análise inicial (arts. 2º e 4º, inciso II, da Resolução TCU 344/2022) , considerando-se as causas interruptivas elencadas no art. 5º da citada resolução.
	Ante todo o exposto, acolhendo o parecer da unidade técnica, VOTO por que seja adotada a deliberação que ora submeto a este Colegiado.
	TCU, Sala das Sessões, em 14 de março de 2023.
Ministro JOÃO AUGUSTO RIBEIRO NARDES 
Relator